臺灣臺北地方法院小額民事判決
110年度北小字第5032號
原      告  王文宓  
訴訟代理人  李建璋  
被      告  羅于良  
訴訟代理人  伍光玉  
上列當事人間請求返還押租金事件，經臺灣新北地方法院以110
年度重小字第2578號民事裁定移送前來，本院於中華民國111年9
月28日言詞辯論終結，判決如下：
    主  文
原告之訴及假執行之聲請均駁回。
訴訟費用新臺幣壹仟元由原告負擔。
    事實及理由
一、原告起訴主張：原告於民國107年4月起，經由新北市政府包
    租代管專案，向被告承租門牌號碼新北市○○區○○路0段00000
    號15樓之套房（下稱系爭房屋）。原告於109年與被告再簽
    訂房屋租賃契約（下稱系爭租約），繼續承租系爭房屋，租
    期自109年4月20日起至109年4月19日止，租金為每月新臺幣
    （下同）14,500元，原告並有支付押租金29,000元。嗣租約
    到期後，原告已於110年5月15日將系爭房屋點交遷讓返還予
    被告。故被告依系爭租約即應返還押租金29,000元，然被告
    迄今未返還押租金，且以系爭房屋多處毀損，系爭押租金需
    扣抵修復費用為由，拒絕返還。惟原告於107年4月承租系爭
    房屋時時，即發現屋內冷氣機有問題及屋內有潮濕（霉味）
    問題，冷氣室內機排水管積水，多次反應包租代管公司處理
    後並未完全改善，每年續約也有反應，屋主均委託代管業者
    處理。原告居住三年期間傢俱家電及牆面均為正常使用，非
    人為破壞。被告所出租系爭房屋因建材劣質，冷氣機是東元
    品牌，非日立或大金品牌，再加上屋內潮濕問題，造成耗損
    折舊，在正常使用，非人為破壞狀況下不應轉嫁於原告，冷
    氣機及電視機螢幕亮點與原告並無關係，爰依兩造間租賃關
    係提起本件訴訟等語，並聲明：㈠被告應給付原告29,000元
    ；㈡願供擔保，請准宣告准為假執行。
二、被告則以：原告於107年4月至110年5月租賃期間，每年續租
    ，向被告承租系爭房屋，未善盡承租人之注意義務保管、使
    用，致使浴室洗手檯面污損、浴室之儲物櫃完全毀損、浴室
    之塑鋼門潮濕膨脹致毀損無法關閉、冷氣之室內機內外及木
    框皆嚴重發霉長菌、梳理檯面污損、衣櫃及床櫃嚴重發霉、
    房屋內部牆面污損等。原告自應就系爭房屋受損部分負損害
    賠償責任，上述受損項目，被告請裝修公司估報修繕費用為
    49,000元，含稅為51,450元(計算式：49000X1.05＝51450)，
    以押租金扣抵後，尚有不足，被告自不需返還系爭押租金等
    語置辯，並聲明：㈠原告之訴駁回；㈡如受不利判決，願供擔
    保請准宣告免為假執行。
三、原告主張向被告承租系爭房屋，並有簽定系爭租約，於系爭
    租約到期後，已於110年5月15日點交系爭房屋予被告等情，
    為被告所不爭執，並有系爭租約在卷可參（見新北地院卷第
    13-51頁、本院卷第281-303頁），此部分事實，洵足認定。
四、原告主張被告應返還押租金29,000元，惟為被告所否認，並
    以前揭情詞置辯。經查：
  ㈠按當事人主張有利於己之事實者，就其事實有舉證之責任，
    民事訴訟法第277條本文定有明文。又押租金在擔保承租人
    租金之給付及租賃債務之履行，在租賃關係消滅前，出租人
    雖不負返還之責，但租賃關係已消滅，且承租人無租賃債務
    不履行之情事時，其請求出租人返還押租金，自為法之所許
    （最高法院83年臺上字第2108號裁判意旨參照）。
　㈡次按押租金（即履約保證金）之主要目的在於擔保承租人履
    行租賃債務，故租賃關係消滅後，承租人如有欠租或其他債
    務不履行時，其所交付之押租金，發生當然抵充之效力。而
    於抵充後，猶有餘額，始生返還押租金之問題（最高法院87
    年度台上字第1631號判決意旨參照），再按二人互負債務，
    而其給付種類相同，並均屆清償期者，各得以其債務，與他
    方之債務，互為抵銷，民法第334條第1項前段亦定有明文。
    押租金依其性質與內容乃承租人為擔保其尚未發生之租金債
    務與債務不履行損害賠償債務之目的，將一定數額之金錢或
    其他代替物之所有權，依約移轉於出租人，出租人於租賃關
    係終了、承租人無不履行其債務、且返還租賃物之停止條件
    成就時，即負有將押租金全額返還承租人之義務。故於租賃
    關係終了、承租人已返還租賃物後，出租人即被告即負有返
    還承租人押租金之義務。如承租人租賃關係終了且返還租賃
    物時，仍有欠租、相當租金之不當得利或有未償付之其他債
    務不履行損害賠償等時，即應以該押租金當然抵充清償，而
    返還餘額。
　㈢被告辯稱：系爭房屋毀損項目以最經濟方式計算修復費用金
    額稅前共計49,000元等語。按承租人應依約定方法，為租賃
    物之使用、收益；無約定方法者，應以依租賃物之性質而定
    之方法為之。承租人應以善良管理人之注意，保管租賃物，
    租賃物有生產力者，並應保持其生產力；承租人違反前項義
    務，致租賃物毀損、滅失者，負損害賠償責任，但依約定之
    方法或依物之性質而定之方法為使用、收益，致有變更或毀
    損者，不在此限，民法第438條第1項、第432條分別定有明
    文。再按，「承租人應以善良管理人之注意義務保管、使用
    、收益租賃住宅。」、「承租人違反前項義務租賃住宅毀損
    或滅失者，應負損害賠償責任。但依約定之方法或依租賃住
    宅之性質使用、收益，致有變更或毀損者，不在此。」，系
    爭契約第12條第2及3項約定可供參照（見新北地院卷第27頁
    ）。經查，系爭房屋浴室洗手檯面污損、浴室之儲物櫃毀損
    、梳理檯面污損、衣櫃及床櫃發霉、屋內部分牆面受損等情
    ，有被告所提出租前後照片在卷可稽（見新北地院卷第47、
    49頁及本院卷71、73、75、78之1、81、83、89、299、301
    頁），且依前揭照片所示，受損物品顯然並非依物之性質通
    常使用或自然耗損造成之損壞，則依前揭規定，原告於交屋
    時自應負損害賠償責任，又上開項目修復費用部分，關於系
    爭房屋浴室洗手檯面及（廚房）梳理檯面污損，需進行人造
    石檯面打磨美容（浴室+廚房）計10,000元，關於浴室之儲
    物櫃毀損，需進行浴室臺面下儲物櫃之修繕計8,000元，關
    於衣櫃及床櫃發霉連同全部修繕工程完畢後之清潔，需進行
    室內細部清潔計5,000元，有證人即樂宜企業有限公司（下
    稱樂宜公司）現場監工邱星耀證述可證，並有樂宜公司之工
    程報價合約書可按（見本院卷第271-274頁及249頁），堪認
    可採，故上開項目共計23,000元（計算式：10000+8000+500
    0＝23000），稅後則為24,150元(計算式：23000X1.05＝24150
    ）；另關於屋內部分牆面受損，需進行油漆修繕（含局部批
    土），此部分因範圍僅涉屋內部分牆面（按即本院卷第89頁
    照片所示牆面），本院斟酌上開樂宜公司報價合約書所載之
    油漆修繕（含局部批土）項目為18,000元以及證人邱星耀關
    於油漆修繕費用之說明（見本院卷第249、273頁），參考租
    屋管理仲介人員吳淑玲關於修繕部分之對話紀錄所載「油漆
    ：5500（電視後面一片牆面、落地窗那面）」（見本院卷第
    179、243頁），考量該部分牆面除油漆外尚需先進行批土作
    業等，並斟酌一切情況等，認此部分損害之修復費用應以（
    含稅後）6,000元為適當。從而，被告得對原告請求之系爭
    房屋受損之修復費用合計為30,150元（計算式：24150+6000
    ＝30150）。
　㈣至原告所稱系爭房屋因建材劣質，再加上屋內潮濕問題，造
    成耗損折舊，在正常使用，非人為破壞狀況下不應轉嫁於原
    告云云，惟就上開受損項目，本院業經認定說明如前，而原
    告並未舉證足實其說，故原告空言主張即無從採認，併予敘
    明。
　㈤又被告另稱因浴室之塑鋼門潮濕膨脹致毀損無法關閉、冷氣
    之室內機內外及木框皆嚴重發霉長菌、房屋內部其他牆面污
    損（即本院卷第85、87頁照片所示牆面部分）等項目，故亦
    有損害修繕費用可扣抵。惟查，因塑鋼門部分並無照片可佐
    ，為被告所自承，此部分亦無客觀事證可供對照參酌，尚難
    採認；又房屋內部其他牆面污損部分，依被告所提供照片，
    尚無從認定有何非通常使用情形，自亦無法採認；關於冷氣
    之室內機內外及木框皆嚴重發霉長菌部分，被告固提出照片
    為證，然參諸租屋管理仲介人員吳淑玲之對話紀錄所載：「
    我們請了清潔公司、木工師傅、油漆師傅、冷氣師傅到現場
    看過，這幾天也一直在跟屋主夫妻溝通屋損修繕的部份，以
    下轉述結果.....二、冷氣的部分，已經跟屋主溝通過，是
    裝潢設計的問題造成，並非因您施用不當，屋主接受。」等
    語（見本院卷第179頁），而被告亦未能就冷氣之室內機內
    外及木框皆嚴重發霉長菌部分並非裝潢設計的問題造成提出
    其他事證足參，故本院認被告就此部分舉證未足，尚難認此
    部分屬原告應負擔之損害賠償責任，均附此敘明。
　㈥綜上，被告應返還原告押租金29,000元之債務，與原告應給
    付被告之損害賠償修繕費用30,150元扣抵後，已無餘額，故
    原告請求被告返還押租金，即無理由。
五、綜上所述，原告提起本件訴訟，請求被告給付29,000元，為
    無理由，應予駁回。又原告之訴既經駁回，其假執行之聲請
    ，即失所附麗，應併予駁回。
六、本件事證已臻明確，兩造其餘之攻擊或防禦方法及證據，經
    本院斟酌後，認為均不足以影響本判決之結果，爰不逐一詳
    予論駁，併予敘明。　　　　　　　　
七、訴訟費用負擔之依據：民事訴訟法第78條。按適用小額訴訟
    程序事件法院為訴訟費用之裁判時，應確定其費用額，民事
    訴訟法第436之19定有明文，爰依後附計算書確定本件訴訟
    費用額如主文第2項所示金額。
中　　華　　民　　國　　111 　年　　10 　　月　　19 　日
                  臺北簡易庭  法  官　陳仁傑
以上正本證明與原本無異。
如不服本判決，須以違背法令為理由，於判決送達後20日內向本
庭（臺北市○○區○○○路0 段000 巷0 號）提出上訴狀。（須
按他造當事人之人數附繕本）。如委任律師提起上訴者，應一併
繳納上訴審裁判費。
中　　華　　民　　國　　111 　年　　10　　 月　　19 　日
                              書記官　黃進傑
  計　算　書
項　　　　目                金  　額（新臺幣）　　備  註
第一審裁判費　　　           1,000元
合　　　　計　　　           1,000元
附錄：
一、民事訴訟法第436條之24第2項：
    對於小額程序之第一審裁判上訴或抗告，非以其違背法令為
    理由，不得為之。
二、民事訴訟法第436條之25：
    上訴狀內應記載上訴理由，表明下列各款事項：
    ㈠原判決所違背之法令及其具體內容。
    ㈡依訴訟資料可認為原判決有違背法令之具體事實。